【裁判字號】    89,台上,7158
【裁判日期】    891124
【裁判案由】    盜匪
【裁判全文】
最高法院刑事判決                              八十九年度台上字第七一五八號
    上  訴  人  乙○○
    選任辯護人  陳俊傑律師
    上  訴  人  甲○○
右上訴人等因盜匪案件，不服台灣高等法院台中分院中華民國八十九年九月十三日第
二審判決（八十九年度上訴字第一五二九號，起訴案號：台灣苗栗地方法院檢察署八
十八年度偵字第五○九四號），提起上訴，本院判決如左：
    主  文
上訴駁回。
    理  由
按刑事訴訟法第三百七十七條規定：上訴於第三審法院，非以判決違背法令為理由不
得為之，是提起第三審上訴，應以原判決違背法令為理由，係屬法定要件，如果上訴
理由狀並未依據卷內訴訟資料具體指摘原判決不適用何種法則或如何適用不當，或所
指摘原判決違法情事，顯與法律規定得為第三審上訴理由之違法情形不相適合時，均
應認其上訴為違背法律上之程式，予以駁回。本件原判決撤銷第一審之判決，改判仍
論處上訴人乙○○、甲○○共同意圖為自己不法之所有，以強暴致使不能抗拒而取他
人之物罪刑（均累犯，乙○○處有期徒刑七年六月，甲○○處有期徒刑八年六月，均
褫奪公權五年），已詳其所憑之證據及認定之理由，並說明乙○○否認本件犯罪所
持辯解係推卸刑責之詞，不足採取；從形式上觀察，原判決並無違背經驗法則、論理
法則、適用法則不當或調查職責未盡之違法情形。上訴人甲○○上訴意旨略稱：上訴
人進入超商後，遭遇被害人吳國通反抗，欲奪取上訴人手中小刀，上訴人對其恐嚇稱
：「又不是你的錢，也沒有多少錢，你那麼拼幹嘛」，被害人考慮後，停止反抗，任
由上訴人奪取金錢而去，本件僅係恐嚇罪而已，原判決論處強盜罪，其適法性頗有疑
問，上訴人乙○○上訴意旨略稱：(一)上訴人對於甲○○本件強盜行為，縱事前知情，
但既未在外把風，又非以自己犯罪之意思而參與犯罪構成要件行為，充其量僅給予助
力，原判決論以共同正犯，顯然違法。(二)上訴人於原審聲請傳訊證人江益鎮、陳德清
，俾澄清甲○○誣陷並請調閱台灣新竹地方法院八十年度訴字第一三五號卷宗，原審
未予傳訊及調閱，有調查職責未盡之違法各等語。惟查懲治盜匪條例第五條第一項第
一款之普通強盜罪與刑法恐嚇取財罪之構成要件不同，本件原判決綜合卷內資料，依
推理作用，認定上訴人等共同意圖為自己不法之所有，以強暴致使被害人吳國通不能
抗拒而強取新台幣四千二百元，上訴人等所為，係犯懲治盜匪條例第五條第一項第一
款之普通強盜罪，已詳其論斷之理由，核無違法，甲○○上訴意旨置原判決之明白
論斷於不顧，任意指摘原判決適用法則不當，殊非適法之第三審上訴理由；又原判決
於理由欄說明：「乙○○雖未與甲○○一起進入該七－一一商店內，但其事前既知甲
○○提議搶劫該超商，竟復提供水果刀及脫下自己之白色短外褲讓甲○○換穿作案，
且留在小客車駕駛座上等候甲○○搶劫得手上車後，駕車將甲○○載離現場，並於小
客車駛經頭份鎮義民廟時，丟棄作案用之水果刀、白色短褲等物，以圖滅跡，顯示乙
○○就甲○○之搶劫該超商有犯意之聯絡及行為之分擔至明」，「乙○○參與本案之
搶劫，事證明確，則其指甲○○懷疑係其告密，致遭警在頭份鎮加油站前緝獲，因懷
恨而誣攀其參與，請求傳訊頭份警察分局刑警江益鎮、陳德清作證乙節，即無必要」
；乙○○上訴意旨就原判決上引已說明之事項，再為事實上之爭執，不涉及原判決違
背法令之問題，又乙○○於原審雖曾具狀請求調閱台灣新竹地方法院八十八年度訴字
第一三五號盜匪卷宗，原審以該案與本件盜匪案無關而未調閱，雖未於判決理由說明
，稍有瑕疵，但於本件判決結果顯不生影響，依刑事訴訟法第三百八十條規定，仍不
得據為適法之第三審上訴理由。上訴人等之上訴均為違背法律上之程式，俱予駁回。
又本院為法律審，乙○○提出台灣新竹地方法院筆錄影本，無從審酌，併予明。
據上論結，應依刑事訴訟法第三百九十五條前段，判決如主文。
中      華      民      國    八十九    年     十一     月    二十四    日
                              最高法院刑事第一庭
                                  審判長法官  施  文  仁
                                        法官  張  淳  淙
                                        法官  林  永  茂
                                        法官  蕭  仰  歸
                                        法官  花  滿  堂
      右正本證明與原本無異
                                              書  記  官
中      華      民      國    八十九    年     十一     月    二十九    日


司法院資訊處製作；財團法人民間司法改革基金會備份。
